臺灣臺中地方法院民事判決　九十三年度訴字第八七六號
　　原　　　告　甲○○
　　被　　　告　乙○○
當事人間請求損害賠償事件，本院於中華民國九十三年六月二十九日言詞辯論終結，
判決如下：
    主      文
被告應給付原告新臺幣壹佰壹拾捌萬肆仟元，及自民國九十三年一月三日起至清償日
止，按年息百分之五計算之利息。
訴訟費用由被告負擔。
本判決於原告以新臺幣參拾玖萬伍仟元為被告供擔保後，得假執行。
    事實及理由
一、原告主張：被告基於故意幫助不詳姓名年籍綽號「阿忠」或張姓男子所組成之「
    刮刮樂」詐騙集團進行財產詐欺犯罪行為，以新臺幣（下同）二千元之代價，提
    供其所有之郵局帳號00000000000000號之帳戶供該詐騙集團使用
    ，再由該詐騙集團以「龐源科技股份有限公司」名義，寄發「刮刮樂」彩單給原
    告，以訛稱原告已中獎，要求先行繳納稅金等詐術，致原告陷於錯誤，而於民國
    九十一年七月間依該詐騙集團之指示，匯入一百一十八萬四千元至被告所有之前
    揭郵局帳戶，致使該詐騙集團詐欺得逞。爰本於侵權行為之法律關係提起本訴，
    並聲明：除假執行金額外，如主文所示。
二、被告則以：不知帳戶被作為詐財之工具，且未拿到原告所匯入的錢等語置辯。並
    聲明：原告之訴及假執行之聲請均駁回。
三、得心證之理由：
（一）本件原告主張：被告基於故意幫助不詳姓名年籍綽號「阿忠」或張姓男子所組
      成之「刮刮樂」詐騙集團進行財產詐欺犯罪行為，以二千元之代價，提供其所
      有之郵局帳號00000000000000號之帳戶供該詐騙集團使用，由
      該詐騙集團寄發「刮刮樂」彩單給原告，訛稱原告已中獎，要求先行繳納稅金
      ，致原告不知有詐而陷於錯誤，匯入一百一十八萬四千元至被告所有之前揭郵
      局帳戶等情，業據被告提出華南商業銀行匯款回條聯影本一紙為證，且為被告
      所不爭執，並有本院九十二年度易字第二三一０號刑事判決影本一份在卷可稽
      ，自堪信為真實。
（二）被告雖抗辯：不知帳戶被作為詐財之工具，且未拿到原告所匯入的錢，不應由
      其負責賠償云云，惟被告於本院刑事庭已自承以取得代價之方式，提供其郵政
      存簿儲金帳戶存摺、印章、提款卡供詐騙集團使用等事實，衡之金融存款帳戶
      ，事關存戶個人財產權益之保障，其與存戶印鑑章結合，具有高度之專有性，
      除非本人或與本人親密關係者得持有保管、使用外，難認存摺及印章可作為市
      場上流通而自由交易之對象，一般人應均有妥為保管防阻他人任意使用之認識
      ，縱使特殊情況偶有交付他人使用之需，亦必然深入瞭解用途後再行提供使用
      ，方符常情；且該等物品如若落入不明人士手中，極易被利用為與財產有關之
      犯罪工具，此為一般生活認知所易於體察之常識，而若有犯罪意圖者，非有正
      當理由，竟願出對價徵求他人提供帳戶，客觀上可預見其目的係供為某筆資金
      之存入，後再行領出之使用，且該筆資金之存入及提領過程係有意隱瞞其流程
      及避免行為人身份曝光，以防止他人追緝其財產犯罪，一般人本於一般認知能
      力均甚易於意會及此，被告具備一般人之智識能力，即應有此認識，竟將其所
      專有之帳戶及印鑑供人使用，尚難認不知帳戶係供作詐騙集團行騙之用，況被
      告前揭行為，亦經本院刑事庭調查後認定被告幫助詐欺取財犯行屬實，而判處
      有期徒刑五月確定，有本院九十二年度易字第二三一０號刑事判決附卷可稽。
      按數人共同不法侵害他人之權利者，連帶負損害賠償責任。不能知其中孰為加
      害人者，亦同。造意人及幫助人，視為共同行為人，民法第一百八十五條定有
      明文，原告將前揭款項匯入被告之帳戶時，該筆款項即置於該詐騙集團所得控
      制管領之範圍，應認為該詐騙集團已取得原告所匯入之金錢，被告固未取得原
      告所匯入之金錢，惟其提供帳戶使詐騙集團得以順遂取得該筆金錢，屬於幫助
      行為，揆諸前揭規定，被告乃幫助人，視為共同行為人，原告主張被告為共同
      侵權行為人，應於其所受一百一十八萬四千元之損害，負損害賠償責任，自屬
      有據，是被告抗辯未取得金錢不應由其負責云云，洵屬無據。
（三）從而，原告本於侵權行為之法律關係，請求被告給付一百一十八萬四千元及自
      起訴狀繕本送達翌日（即九十三年一月三日）起至清償日止，按年息百分之五
      計算之利息，為有理由，應予准許。
四、原告陳明願供擔保以代釋明聲請宣告假執行，核無不合，爰酌定相當擔保金額，
    准予宣告假執行。
五、訴訟費用負擔及假執行宣告之依據：民事訴訟法第七十八條、第三百九十條第二
    項。
中　　　華　　　民　　　國　　九十三　　年　　　七　　　月　　十五　　　日
                                    臺灣臺中地方法院民事第二庭
~B法　　　官　陳宗賢
右為正本係照原本作成
如不服本判決，應於判決送達後二十日內，向本院提出上訴狀。
中　　　華　　　民　　　國　　九十三　　年　　　七　　　月　　十五　　　日
~B法院書記官
